【裁判字號】    89,上訴,610
【裁判日期】    890627
【裁判案由】    準強盜
【裁判全文】
臺灣高等法院高雄分院刑事判決    八十九年度上訴字第六一號
    上  訴  人
    即  被  告  丙○○
    指定辯護人  本院公設辯護人  李佩娟
右上訴人因準強盜案件，不服臺灣屏東地方法院八十八年度訴字第五九三號中華民國
八十九年二月二十九日第一審判決（起訴案號：臺灣屏東地方法院檢察署八十八年度
偵字第五六一九號），提起上訴，本院判決如左：
      主      文
原判決撤銷。
丙○○搶奪，因防護贓物、脫兔逮捕，而當場施以強暴，處有期徒刑壹年陸月。
      事      實
一、丙○○患有器質性精神病，有幻聽、幻影，及腦功能病變產生精神耗弱，以致喪
    失理甲無法控制自己行為之情形，為精神耗弱之人，其意圖為自己不法之所有，
    於民國八十八年八月八日下午四時四十分許，在屏東縣東港鎮○○路與新勝路口
    ，騎乘未掛車牌號碼機車 (經查該車之車牌號碼原為ＦＡＧ－一０五號，為吳聰
    甫所有，後經吳聰甫依法定程序報廢後，將之送給盛隆機車行之老闆，再由機車
    行老闆賣予丙○○之父劉家源後，由劉家源贈予丙○○使用）一部，乘乙○○騎
    乘車牌號碼ＴＳＡ－七一九號機車而不及防備之際，即從乙○○右後方伸手將乙
    ○○繫於右邊皮帶之電話號碼0000000000號行動電話搶走後逃逸，經
    乙○○發現後，立即於其後追趕，因丙○○之機車為一二五ＣＣ，馬力較大，乙
    ○○所騎之機車為五○ＣＣ，馬力較小，無法追及，乙○○孰悉該地交通，知該
    路僅有一出口，乃繞道從前方出口處截堵，而於同日時五十分許，在同鎮○○○
    街東益汽車服務廠前處堵著丙○○，欲將之逮捕及取回被搶之行動電話，乃向前
    扭住丙○○衣服，詎丙○○為逃脫，竟將乙○○所騎乘之機車撞翻，並毆打乙○
    ○之頭部及手部（傷害部分未據告訴），而對乙○○當場施以強暴，嗣因乙○○
    當時請附近東益汽車服務廠人員報警前來處理，經警當場查獲。
二、案經屏東縣警察局東港分局移送臺灣屏東地方法院檢察署檢察官偵查起訴。
      理      由
一、右揭事實，業據上訴人即被告丙○○於偵查、原審及本院審理中坦承不諱，核與
    被害人乙○○於原審中陳稱：「我追他，我因五十ＣＣ機車馬力不夠，追不到，
    他騎一二五ＣＣ機車，因那邊地形只有一出口，所以就從前面攔他‧‧‧」（見
    原審卷第二十八頁）、「我是繞道去阻擋他，我意想不到我會碰到他，如他沒停
    ，我就追不到‧‧‧」（見原審卷第五十三頁）、本院調查時陳稱：「‧‧‧追
    了五分鐘，追不到，已經隔了二、三百公尺遠我知道他跑的路只有一個路口，我
    就去那個路口找他，‧‧」（見八十九年五月十七日本院訊問筆錄）等情形相符
    ，可見被害人當時因機車馬力不夠，雖已無法追及上訴人丙○○而脫離追捕者之
    視線之外，惟被害人前往前方出路口尋找，果發現上訴人丙○○在路口附近停車
    打行動電話，上訴人丙○○行至中途被遇見，仍不失為當場，則上訴人丙○○於
    搶奪後離開現場又途遇尋找之被害人，其毆打欲將之逮捕及取回被搶之行動電話
    之被害人，仍屬準強盜行為應可認定，復有贓物保領結一紙在卷可資佐證，事證
    明確，其犯行已堪認定。
二、按刑法第三百二十九條所謂當場，固不以實施竊盜或搶奪者尚未離去現場為限，
    即已離盜所而尚在他人跟蹤追躡中，仍不失為當場（最高法院八十六年度台上字
    第三二八○號判決要旨酌參）。上訴人丙○○搶奪他人財物，係該當於刑法第三
    百二十五條第一項之搶奪行為，其因防護贓物，脫兔逮捕，而當場施以強暴之準
    強盜行為，係犯刑法第三百二十九條之準強盜罪，應依刑法第三百二十八條第一
    項處斷。又上訴人丙○○患有器質性精神病，有幻聽、幻影，及腦功能病變所產
    生之精神耗弱，業據其母陳湘陵陳述甚詳，復經證人即靜和醫院醫師陳佳田陳述
    屬實（見八十九年五月廿九日本院訊問筆錄），並有附卷之靜和醫院診斷證明書
    、高雄市立凱旋醫院診斷證明書載述甚詳，可見上訴人丙○○確係精神耗弱之人
    ，其係於精神耗弱之狀況下為本件犯行，應依刑法第十九條第二項之規定減輕其
    刑。
三、原審予以論科，並非無見，惟查上訴人丙○○罹患有器質性精神病，為精神耗弱
    之人，係於精神耗弱狀態下為本件犯行，原審未予斟酌其精神狀態，尚有未洽，
    上訴人丙○○上訴指摘原判決量刑過重，雖無理由，惟原判決既有可議，自應予
    撤銷改判。審酌上訴人丙○○犯罪之動機、目的、手段、被害人所受損害、及所
    搶財物僅係一支行動電話，其價值非高，其犯後已坦承犯行及罹患器質性精神病
    ，為精神耗弱之人等一切情狀，爰量處有期徒刑一年六月。
據上論斷，依刑事訴訟法第三百六十九條第一項前段、第三百六十四條、第二百九十
九條第一項前段，刑法第三百二十五條第一項、第三百二十九條、第三百二十八條第
一項、第十九條第二項，判決如主文。
本案經檢察官林應華到庭執行職務。
中    華    民    國     八十九     年       六       月     二十七   日
                              臺灣高等法院高雄分院刑事第八庭
                                  審判長法官  郭雅美
                                        法官  洪兆隆
                                        法官  張盛喜
右正本證明與原本無異。
如不服本判決，應於判決送達後十日內向本院提出上訴狀，其未述理由者並應於提
出上訴狀後十日內向本院補提理由書（應附繕本)。
                                      書記官  鄭翠芬
中    華    民    國     八十九     年       六       月     二十九   日
附錄論罪法條：
刑法第三百二十五條第一項
意圖為自己或第三人不法之所有，而搶奪他人之動產者，處六月以上五年以下有期徒
刑。
刑法第三百二十八條
意圖為自己或第三人不法之所有，以強暴、脅迫、藥劑、催眠術或他法，至使不能抗
拒，而取他人之物或使其交付者，為強盜罪，處三年以上十年以下有期徒刑。
以前項方法得財產上不法之利益或使第三人得之者，亦同。
犯強盜罪因而致人於死者，處死刑或無期徒刑，致重傷者，處無期徒刑或七年以上有
期徒刑。
第一項及第二項之未遂犯罰之。
預備犯強盜罪者，處一年以下有期徒刑、拘役或三百元以下罰金。
刑法第三百二十九條：
竊盜或搶奪，因防護贓物、脫免逮捕或湮滅罪證而當場施以強暴、脅迫者、以強盜論
。
                                                                        Ｄ


司法院資訊處製作；財團法人民間司法改革基金會備份。
